【裁判字號】    90,交上易,946
【裁判日期】    900816
【裁判案由】    過失致死等
【裁判全文】
臺灣高等法院臺南分院刑事判決          九十年度交上易字第九四六號        Ｇ
      上  訴  人  臺灣臺南地方法院檢察署檢察官
      被      告  乙  ○  ○
右上訴人因被告過失致死等案件，不服臺灣臺南地方法院九十年度交訴字第一三五號
中華民國九十年四月三十日第一審判決（起訴案號：臺灣臺南地方法院檢察署九十年
度偵字第二七六三號），提起上訴，本院判決如左：
      主      文
原判決撤銷。
乙○○因過失致人於死，累犯，處有期徒刑貳年拾月。
其餘被訴不能安全駕駛部份無罪。
      事      實
一、乙○○於民國（下同）八十五年間已因酒後駕車肇事傷人，經臺灣高等法院臺中
    分院判處有期徒刑七月，甫於八十八年二月十九日執行完畢，猶不知悔改，於九
    十年一月二十六日下午十七時四十五分許，酒後（肇事呼氣酒精測試濃度達Ｏ．
    四五毫克）仍駕駛車牌駛號碼ＵＶ─二八八九號自小客車，由東往西途經台南市
    安南區○○街○段『科學工業區』時，本應注意該路段限速時速三十公里，且應
    注意車前狀況，以防危險之發生，詎能注意卻未加注意，以時速六十五公里車速
    超速行車，且疏未注意車前狀況；適有楊筠崧駕駛車牌號碼Ｌ五─九四Ｏ七號自
    小客車（車上載有乘客林庭瑋、林秀蓮、楊進輝、甲○○等人），自該處科學工
    業區○○○○道路（由北向南）左轉駛出，亦因疏未注意讓直行車先行，遭乙○
    ○猛烈攔腰衝撞左車側（車身受嚴重撞凹陷）發生車禍；致使楊筠崧及其車上乘
    客林庭瑋二人當場受有重創（其餘乘客多人亦同受有重大傷害均經住院就醫，未
    據告訴），於送醫後分別因『頭腹部撞傷併內出血』及『胸腹撞傷併臟器損傷大
    出血』於九十年一月二十七日八時六分及八時不治死亡。
二、案經台南地方法院檢察署檢察官相驗後自動檢舉偵查起訴。
      理      由
一、本件訊據被告乙○○，坦承有於前揭時、地因酒後超速行車致駕車衝擊被害人車
    輛發生車禍等情不諱，且查：
（一）被害人楊筠崧、林庭瑋二人因本件車禍肇事死亡，業經檢察官會同法醫師相驗
      明確，並製有相驗屍體報告書等存卷可按，復有警繪現場圖、酒精測試單、舉
      發違反道路交通管理事件通知單足憑，足見被害人楊筠崧、林庭瑋係因本件車
      禍致『頭腹部撞傷併內出血』及『胸腹撞傷併臟器損傷大出血』於九十年一月
      二十七日八時六分及八時不治死亡。
（二）復按行車速度，應依標誌之規定；駕駛人應注意車前狀況，隨時採取必要安全
      措施；且飲酒後吐氣所含酒精成份超過每公升零點二五毫克以上者，不得駕車
      ，道路交通安全規則第九十三條第一項、第九十四條第三項、第一百十四條第
      二款分別定有明文。被告駕車自應注意上述道路交通安全規定。而依當時之情
      況，被告亦無不能注意之情事。渠竟疏未注意及此，其酒後仍貿然於速限三十
      公里之道路仍以時速六十五公里車速超速行車，且未注意車前狀況，肇致本件
      車禍，其有過失甚為顯然。又楊筠崧駕駛車牌號碼Ｌ五─九四Ｏ七號自小客車
      係自該處科學工業區○○○○道路（由北向南）左轉駛出，依規定應被告之直
      行車先行，楊筠崧亦未注意及此，亦有過失。唯被告酒醉超速駕車，且由楊筠
      崧之汽車係遭乙○○猛烈攔腰衝撞左車側，車身受嚴重撞凹陷，及楊筠崧與其
      車上乘客林庭瑋二人當場受有重創不致死亡，其餘乘客林秀蓮、楊進輝、甲○
      ○等人亦同受有重大傷害均經住院就醫等情以觀，足見被告撞擊之激烈，其過
      失程度自較之楊筠崧為重，且二者之過失同為事故發生之因，被告更不能因而
      解免刑責。
（三）又被告之過失行為與被害人等之死亡結果間又有相當因果關係，是本件事證明
      確，被告不能安全駕駛及過失肇事之犯行均堪認定，應依法論科。
二、核被告乙○○所為，係犯刑法第二百七十六條第一項之過失致死等罪。其所犯上
    開過失致被害人林庭瑋、楊筠松死亡，係一行為同時觸犯，應依想像競合犯之規
    定，從一重之過失致死罪處斷。又其係於酒後駕車而致人受傷及死亡，應依道路
    交通管理處罰條例第八十六條第一項之規定，就其過失致死罪部分加重其刑至二
    分之一。又查乙○○於八十五年間已因酒後駕車肇事傷人，經臺灣高等法院臺中
    分院判處有期徒刑七月，甫於八十八年二月十九日執行完畢，其五年內再犯本件
    有期徒刑以上之本罪，為累犯，並依法再遞加其刑。原審就過失致死部份予以論
    罪科刑，固非無見，惟查：（一）對造駕駛即被害人楊筠崧亦有過失，原判決未
    載明，且未說明兩者過失之程度，容有疏漏。（二）被告酒醉超速猛撞楊筠崧之
    汽車，肇致二人死亡，多人傷勢甚重，且甫因酒醉肇事執行完畢，其犯罪情節甚
    重，已生嚴重之危害，且事後毫無和解之意，原審就被告如此重大之犯行，卻僅
    量處有期徒刑一年十月，亦嫌過輕。檢察官上訴意旨認原審此部份量刑過輕，為
    有理由，自應由本院將原判決此部份撤銷改判。爰審酌被告酒醉超速猛撞楊筠崧
    之汽車，肇致二人死亡，多人傷勢甚重，且甫因酒後駕車過失傷害被法院判處徒
    刑執行完畢（見附卷之臺灣高等法院臺中分院八十七年上易字第八三六號判決影
    本）執行完畢，其犯罪情節甚重，已生嚴重之危害，且事後毫無和解之意，顯見
    短期刑對被告無教化之功等一切情狀，量處如主文第二項所示之刑，以資懲儆。
三、公訴意旨另以：乙○○於九十年一月二十六日下午酒後（呼氣酒精測試濃度為Ｏ
    ．四五毫克）已無法安全駕駛動力車輛，認被告乙○○另犯刑法第一百八十五條
    之三不能安全駕駛之公共危險罪嫌。經查公訴人認定被告乙○○涉有不能安全駕
    駛之公共危險罪嫌無非以其有酒醉肇事之事實而論斷。然查：
（一）按犯罪事實應依證據認定之，無證據不得推定其犯罪事實。又不能證明被告犯
      罪者，應諭知無罪之判決，刑事訴訟法第一百五十四條、第三百零一條第一項
      分別定有明文。復按刑法第一百八十五條之三所稱服用酒類或其他相類之物，
      不能安全駕駛動力交通工具之公共危險條款，係屬抽象危險犯之規定，此種抽
      象危險係伴隨飲酒過量之行為而當然成立。換言之，只需客觀上有此種行為出
      現，危險即視為存在，其是否果真肇事，均不影響公共危險罪責之成立，質言
      之，服用酒類或其他相類之物致不能安全駕駛動力交通工具之公共危險行為與
      是否肇事並無必然之因果關係。又參考德、美等國之認定標準，對於酒精濃度
      呼氣已達每公升零點五五毫克，或血液濃度達百分之零點一一以上，肇事率為
      一般正常人之十倍，認為已達「不能安全駕駛」之標準，此有法務部八十八年
      五月十八日法八八檢字第一六六九號函可資參照。
（二）經查本件被告於飲酒發生車禍後，經警測試其酒後吐氣酒精濃度值，僅為每公
      升○‧四五毫克，有前揭酒精測試紙一紙附於警卷可憑，揆之上開之說明，被
      告喝酒之程度尚未達一般所認定「不能安全駕駛」之標準，且被告於偵審中一
      再辯稱其意識甚為清楚，並無酒醉不能開車之情事，本件肇事與酒後駕車無關
      ，此外，復查無其他積極之證據足資證明被告當天確有因喝酒致不能安全駕駛
      之犯行，本件被告犯罪事實即屬不能證明。
（三）原審疏未詳查，遽認被告有上開之犯行，並加以論罪科刑，容有未洽。被告上
      檢察官上訴雖未指摘及此，惟原判決此部份既有可議，自應由本院將原判決將
      此部份撤銷，改諭知被告此部份無罪之判決。
據上論斷，應依刑事訴訟法第三百六十九條第一項前段、第三百六十四條、第二百九
十九條第一項前段、第三百零一條第一項，刑法第二百七十六條第一項、第五十五條
前段、第四十七條、道路交通管理處罰條例第八十六條第一項、罰金罰鍰提高標準條
例第一條前段，判決如主文。
本案經檢察官羅清溪到庭執行職務。
中    華    民    國      九十      年      八      月      十六        日
                                  臺灣高等法院臺南分院刑事第四庭
                                      審判長法官  陳    義    仲
                                            法官  徐    財    福
                                            法官  蔡    崇    義
右正本證明與原本無異。
不得上訴。
                                      法院書記官  李    育    儒
中    華    民    國      九十      年      八      月     二十一       日
附錄法條：
刑法第二百七十六條第一項：因過失致人於死者，處二年以下有期徒刑、拘役或二千
                          元以下罰金。
刑法第一百八十五條之三：服用毒品、麻醉藥品、酒類或其他相類之物，不能安全駕
                        駛動力交通工具而駕駛者，處一年以下有期徒刑、拘役或
                        三萬元以下罰金。


司法院資訊處製作；財團法人民間司法改革基金會備份。
